【裁判字號】    97,家聲,261
【裁判日期】    970821
【裁判案由】    核定遺產管理人報酬
【裁判全文】
臺灣高雄地方法院民事裁定             97年度家聲字第261號
聲  請  人  財政部國有財產局台灣南區辦事處
法定代理人  甲○○
上聲請人聲請核定遺產管理人報酬事件，本院裁定如下：
    主  文
聲請人任被繼承人乙○○（男，民國○○○年○月○○○日生，
身分證統一編號：Ｚ000000000號）之遺產管理人之報
酬核定為新臺幣壹萬貳仟陸佰陸拾玖元。
程序費用新臺幣壹仟元由被繼承人乙○○之遺產負擔。
    理  由
一、按「遺產管理人，得請求報酬，其數額由親屬會議按其勞力
    及其與被繼承人之關係酌定之。」、「依本法之規定應開親
    屬會議時，由當事人、法定代理人或其他利害關係人召集之
    。」、「親屬會議不能召開或召開有困難時，依法應經親屬
    會議處理之事項，由有召集權人聲請法院處理之。」，民法
    第1183條、第1129條、第1132條第2 項前段分別定有明文。
二、聲請意旨略以：聲請人前因被繼承人乙○○於民國94年10月
    19日去世，其繼承人均已拋棄繼承，且不能召集親屬會議選
    定遺產管理人，而經本院以96年度財管字第25號民事裁定選
    任聲請人為被繼承人乙○○之遺產管理人。聲請人經選任後
    ，業已執行職務，聲請本院裁定准對被繼承人乙○○之繼承
    人、債權人及受遺贈人為公示催告，並刊登公示催告裁定於
    報紙，以及處理強制執行及後續拍賣、分配等事宜。又聲請
    人經本院選任為被繼承人乙○○之遺產管理人後，聲請人曾
    聲請閱卷清查被繼承人之遺產、聲請被繼承人之遺產歸屬清
    單、並聲請公示催告、登報及通知債權人報明債權。惟被繼
    承人乙○○並無親屬會議可資酌定遺產管理人報酬數額，而
    被繼承人乙○○之債權人臺灣銀行股份有限公司業向本院民
    事執行處聲請就被繼承人乙○○之遺產進行強制執行，爰依
    上述規定及財政部訂頒「代管無人承認繼承遺產作業要點」
    第14點第3 項之規定，聲請裁定被繼承人乙○○遺產現值百
    分之一之管理報酬，即新台幣（下同）12,669元，以便聲請
    參與分配等語。
三、經查：
  (一)本件被繼承人乙○○死亡後，因全體繼承人均拋棄繼承，且
    未經親屬會議選定遺產管理人，經本院選任聲請人為被繼承
    人之遺產管理人乙節，有聲請人提出之本院96年度財管字第
    25號裁定為證，自堪信為真實。準此，聲請人顯難召開親屬
    會議酌定其管理遺產之報酬，是其本於利害關係人之地位，
    聲請本院酌定其擔任遺產管理人之報酬，洵屬有據。
  (二)聲請人主張之前揭事實，據其提出被繼承人遺產清單、臺南
    市稅務局97年3 月6 日台財產南接字第0972000385號函影本
    等為證，堪信為真實。本院審酌：被繼承人之遺產有上開土
    地及建物共10筆，合計現值為1,266,875 元，有上開遺產清
    單附卷可參，其債權人臺灣銀行已聲請本院強制執行，此外
    即無其他人陳報債權、債務或遺贈，足見其遺產法律關係尚
    屬單純，無其他繁瑣事務代處理，故聲請人所需支出之相關
    勞力、時間、心力尚屬非鉅；又聲請人業已為聲請公示催告
    、登報、查詢被繼承人財產、通知債權人陳報債權等管理遺
    產行為，後續尚有處理申報遺產稅、強制執行程序等其他事
    項尚須處理，聲請人處理上開事務及後續處理所需時間之久
    暫、耗費人力之程度及各債權人受償權利之保障等一切情狀
    ，認本件遺產管理人之報酬以12,669元為適當，爰酌定如主
    文第1 項所示。
四、末按依法應由關係人（包括聲請人、相對人及其他利害關係
    人）負擔費用者，法院裁定命關係人負擔時，應一併確定其
    數額，非訟事件法第24條第1 項所明定。經核本件聲請事件
    ，應徵之程序費用為1,000 元，依非訟事件法第157 條規定
    ，應由遺產負擔，爰併予確定如主文第2 項所示，附此敘明
    。
五、依非訟事件法第157 條、第24條第1 項，裁定如主文。
中    華    民    國    97    年    8     月    21    日
                  家事法庭法  官  邱泰錄
上為正本係照原本作成。
如對本裁定抗告須於裁定送達後10日內向本院提出抗告狀。
中    華    民    國    97    年    8     月    21    日
                          書記官  廖美玲


司法院資訊處製作；財團法人民間司法改革基金會備份。
